最高法院刑事判決　　　　　　　九十六年度台上字第七四五號
上　訴　人　台灣高等法院台中分院檢察署檢察官
被　　　告　甲○○
上列上訴人因被告業務過失致人於死案件，不服台灣高等法院台
中分院中華民國九十五年十一月二十八日第二審更審判決（九十
五年度交上更(二)字第九七號，起訴案號：台灣南投地方法院檢察
署八十九年度偵字第一一七二號），提起上訴，本院判決如下：
    主  文
原判決撤銷，發回台灣高等法院台中分院。
　　理　由
本件原判決以公訴意旨略以：被告甲○○係水里交通事業有限公
司之司機，為從事駕駛業務之人，於民國八十八年二月二日下午
二時二十分許，駕駛ＴＩ─五五二號營業砂石車，沿南投縣竹山
鎮○○路，由德興里往同鎮里方向行駛；其原應注意車前狀
況，隨時採取必要安全措施，及不得超速行駛，與行駛至無號誌
之交岔路口，應減速慢行，作隨時停車之準備，而依當時情形又
無不能注意之情事，明知前方為鯉南路與舊鯉南路口，係無號誌
之交岔路口，竟疏於注意，未留意前方及交岔路口車輛之動態，
而貿然在該限速四十公里之路段，以時速五十公里至五十五公里
之速度，超速行駛；適劉偉騏騎乘ＪＤＺ─五一○號重型機車，
附載何億秀，沿同鎮○○○路行駛，亦未注意交岔路口車輛動態
，即貿然左轉穿越該路口沿鯉南路往德興里方向行駛。劉偉騏見
被告所駕駛之來車時，即往鯉南路一一八之十五號方向閃避，惟
因二車均煞避不及，被告所駕駛之砂石車右前保險桿碰撞劉偉騏
所騎乘機車車頭，致劉偉騏、何億秀人車倒地，劉偉騏受有顱內
出血、頭部挫傷等傷害，何億秀受有顱內出血、頭顱骨折等傷害
，經送醫後均不治死亡，因認被告涉犯刑法第二百七十六條第二
項業務過失致人於死罪嫌云云。但經審理結果，認為不能證明被
告犯罪，因而維持第一審諭知被告無罪之判決，駁回檢察官在第
二審之上訴，固非無見。
惟查：原判決雖以「被告在其車道正常行進間，雖有超速情形，
惟於看見被害人劉偉騏之機車時，已採取煞車及向右偏之措施以
圖避免碰撞，然被害人劉偉騏未採取停車或加速向其應行車道前
進之應變措施，反因意圖至被告右側車道外閃躲而逆向行駛於被
告車道內，致與被告砂石車發生撞擊，其採取之應變措施非一般
人所得預見，縱被告未超速行駛，亦非即可避免」（見原判決第
十頁末三行至次頁第四行），而認被告對於上開碰撞結果之發生
，並無過失。惟依卷附現場圖，事故發生後被告煞停之砂石車左
前輪前方三四‧九公尺處，為一「倒Ｙ」型之交岔路口（見相驗
卷第十頁道路交通事故調查報告表事故現場圖），該地點之行車
速率限制為時速四十公里，被告駕駛上開砂石車行經肇事路段之
時速為五十至五十五公里之間，劉偉騏駕駛之機車速度推定為上
開砂石車車速之一‧三至一‧六倍（約五十二至八十公里）；被
告自承其在六十公尺距離前即已發現劉偉騏乘騎之機車對向沿舊
鯉南路由北向南行駛，依其車速於發現此一車前路況而採取預防
危險發生之反應距離，約為十一‧四四公尺（見原判決第五頁第
二五至二六行），其煞車痕為十四‧六公尺，亦即被告於發現劉
偉騏騎乘之機車至其將該砂石車煞停之距離，約二十六‧○四公
尺。然茍被告行經上開路段時，未違規超速，依限以時速四十公
里行駛，其反應距離依「汽車行駛距離及反應距離一覽表」所載
，為八‧三二公尺，其煞車距離依「一般公路汽車煞車距離、行
車速度對照表」所載，為八‧四公尺（以一年至三年乾燥路面情
況計算），似僅需十六‧七二公尺即可完全煞停，兩者之差距將
近十公尺，以劉偉騏當時之車速，是否猶不能避免其機車車頭與
砂石車右前保險桿碰撞之發生？茍能避免本件車禍之發生，能否
認被告違規超速與被害人等之死亡無因果關係？即非全無研酌審
認之餘地。此部分之實情為何？關乎被告有無過失之認定，為明
真相，並維公平正義，本院前兩次發回意旨，就此均已詳予指明
，惟原審仍未深入查究，細心剖析，並於理由內為必要之論述，
遽以中央警察大學覆函所載：「事故地點行車速限四十公里，但
亦難確定甲車駕駛人甲○○不超速，即可完全避免甲乙兩車之碰
撞」（見原判決第八頁第二至三行）之不明確意見，即論斷「縱
被告未超速行駛，亦非即可避免」，致其調查未盡之瑕疵依舊，
難認適法。檢察官上訴意旨指摘原判決不當，非無理由，應認仍
有發回更審之原因。
據上論結，應依刑事訴訟法第三百九十七條、第四百零一條，判
決如主文。
中　　華　　民　　國　九十六　年　　二　　月　　八  　日
                      最高法院刑事第十庭
                          審判長法官  謝　俊　雄
                                法官  陳　世　雄
                                法官  魏　新　和
                                法官  吳　信　銘
                                法官  徐　文　亮
      本件正本證明與原本無異
                                      書  記  官
中　　華　　民　　國　九十六　年　　二　　月　 十三 　日
                                                      G
